【裁判字號】    97,消債更,1478
【裁判日期】    971208
【裁判案由】    聲請更生程序
【裁判全文】
臺灣高雄地方法院民事裁定          97年度消債更字第1478號
聲  請  人  甲○○
上列當事人因消費者債務清理條例事件聲請更生，本院裁定如下
：
    主  文
聲請駁回。
聲請費用由聲請人負擔。
    理  由
一、聲請意旨略以：聲請人有不能清償債務情事，在消費者債務
    清理條例（下稱消債條例）頒布後，於民國97年6 月3 日向
    最大債權銀行萬泰銀行提出前置協商申請，惟萬泰銀行所提
    出之協商方案均逾聲請人之還款能力，以聲請人目前每月新
    台幣（下同）33,485元至33,829不等之薪資，於扣除聲請人
    扶養自己及父親黃光良、祖母黃柯秀之生活費、醫療費暨黃
    柯秀之看護費後，僅有餘款8,000 元可供運用，且須另按月
    償還助學貸款2,462 元、勞工紓困貸款3,188 元，實無力依
    萬泰銀行之要求按月攤還10,750元至13,550元不等之協商款
    ，而告協商不成立，惟聲請人無擔保或無優先權之債務總額
    未逾1, 200萬元，復未經法院裁定開始清算程序或宣告破產
    ，爰依法聲請更生等語。
二、聲請人曾於97年6 月3 日向最大債權銀行萬泰銀行申請前置
    協商，經萬泰銀行提出A 、B 兩方案，其中A 方案之內容為
    ：第1 至36期按月攤還10,750元、第37至48期按月攤還7,56
    2 元、第49至76期按月攤還5,100 元，其餘未還款金額視情
    況續約；其中B 方案之內容為：第1 至36期每月攤還13,550
    元、第37至48期每月攤還10,362元、第49至180 期每月攤還
    7,900 元。惟因聲請人無法負擔任何一種還款條件，而經萬
    泰銀行於97年8 月1 日發給前置協商不成立通知書乙節，有
    前置協商申請書、前置協商不成立通知書、萬泰銀行97年12
    月5 日陳報狀暨債清客服記錄為憑（見本院卷第41頁、第42
    頁、第232頁、第237頁），應認真實。
三、按債務人不能清償債務或有不能清償之虞者，得依本條例所
    定更生或清算程序，清理其債務。消債條例第3 條固有明定
    ，而聲請人現任職於泛亞工商聯合事務所，每月應領薪資為
    34,500元，實領薪資為33,829元，有薪資收據在卷可憑（見
    本院卷第23至29頁），亦堪認定。惟按直系血親相互間互負
    扶養之義務。夫妻互負扶養之義務。負扶養義務者有數人時
    ，且係直系血親尊親屬或直系血親卑親屬者，以親等近者為
    先。負扶養義務者有數人，而其親等同一時，應各依其經濟
    能力，分擔義務。又受扶養權利者，以不能維持生活而無謀
    生能力者為限。前項無謀生能力之限制，於直系血親尊親屬
    不適用之。民法第1114條第1 款、第1116條之1 前段、第11
    15條第2 項、第3 項、第1117條第1 項、第2 項定有明文。
    經查：
  (一)聲請人之父黃光良雖於94年3 月16日經診斷確認罹有舌癌，
    然其於95年度仍有收入254,467 元（相當於21,206元，元以
    下四捨五入），於96年度仍有收入243,198 元（相當於每月
    收入20,267元，元以下四捨五入），其名下並有土地1 筆，
    價值658,495 元，有重大傷病核定審查通知書、95、96年度
    綜合所得稅各類所得資料清單、財產歸屬資料清單在卷為憑
    （見本院卷第86頁、第30頁、第31頁），足認黃光良並無不
    能維持生活情事，且有能力扶養其母親即聲請人之祖母黃柯
    秀。聲請人基於親屬情誼為黃光良分攤部分生活費用，尚難
    認屬聲請人須支出之必要費用。
  (二)又黃柯秀出生於民國8 年，其與夫黃清泉（仍在世惟未與黃
    柯秀同住）育有成年子女黃子栖（原名黃妙美）、黃光良（
    即聲請人之父）、倪黃妙端、黃妙華、黃妙幸、黃妙善、黃
    瑞齡等7 人，其於95、96年間並無收入，名下亦無財產，復
    於97年2 月7 日因硬腦膜下腔出血，而須僱請看護照顧，有
    卷附家系表、戶籍謄本、95、96年度綜合所得稅各類所得資
    料清單、財產歸屬資料清單、病症暨失能診斷證明書為憑（
    見本院卷第36頁、第16至18頁、第213 至218 頁、第33至34
    頁、第35頁、第21 0頁），足認黃柯秀確有未受扶養不能維
    持生活情事，應由其配偶黃清泉及子女黃子栖、黃光良、倪
    妙端、黃妙華、黃妙幸、黃妙善、黃瑞齡等人依其經濟能力
    分攤之，聲請人並非黃柯秀之扶養義務人，聲請人基於親屬
    情誼為黃柯秀所支付之生活費用，自非屬聲請人所須支付之
    必要費用。
  (三)依內政部公告97年度台灣省每人每月最低生活費用為9,829
    元，聲請人主張其每月支出逾前揭內政部公告之範圍者，尚
    難認屬為維持生活所需之必要費用。從而，聲請人每月實領
    收入33,829元扣除維持自己生活之必要費用9,829 元、助學
    貨款每期攤還金2,462 元及勞工紓困貨款每月攤還金3,188
    元後，尚有餘款18,350元可供運用，前揭萬泰銀行所提出之
    A 、B 協商方案之清償條件均未逾聲請人之還款能力，係聲
    請人所能負擔，尚難認聲請人有何不能清償債務情事，聲請
    人主張其無力依協商方案還款云云，容難採信。
四、綜上所述，聲請人並無不能清償債務情事，揆諸首揭規定及
    說明，其聲請核與更生要件不符，應予駁回。
五、依消費者債務清理條例第8 條前段、第15條、民事訴訟法第
    95條 、第78條，裁定如主文。
中    華    民    國    97    年    12    月     8    日
                  民事第五庭  法    官  賴文姍
上為正本係照原本作成
如不服本裁定，應於裁定送達後10日內，以書狀向本院提出抗告
，並繳納抗告費新臺幣1,000 元。
中    華    民    國    97    年    12    月     8    日
                              書 記 官  林秀珍


司法院資訊處製作；財團法人民間司法改革基金會備份。
